臺灣臺南地方法院刑事判決
111年度易字第410號
公  訴  人  臺灣臺南地方檢察署檢察官
被      告  DESABILLE CLIFF JASON ESMILLARIN（李山川）




上列被告因竊盜案件，經檢察官提起公訴（110年度偵字第26131
號），本院判決如下：
    主  文
DESABILLE CLIFF JASON ESMILLARIN（李山川）無罪。
    理  由
一、公訴意旨略以：被告DESABILLE CLIFF JASON ESMILLARIN（
    李山川，下稱被告）與DESABILLE FLINT MARVIN ESMILLARI
    N(李山明，檢察官另行通緝中，下稱李山明)係兄弟，2人共
    同基於意圖為自己不法之所有，於民國110年10月14日中午1
    2時10分許，在臺南市○○區○○路000號「崑山大學」校門口對
    面路旁，由被告徒手竊取被害人張嘉文放置在機車坐墊上之
    安全帽1頂【價值約新臺幣（下同）200元】，得手後各騎1
    台機車離開，再於同日12時47分許，各騎機車返回現場，被
    告將所竊得之安全帽1頂交與李山明，李山明隨即騎乘機車
    離去，因認被告與李山明共同涉犯刑法第320條第1項之竊盜
    罪嫌。
二、按刑事訴訟法第161 條第1 項規定：「檢察官就被告犯罪事
    實，應負舉證責任，並指出證明之方法。」又認定犯罪事實
    所憑的證據，雖不以直接證據為限，間接證據亦包括在內；
    然無論直接或間接證據，其為訴訟上的證明，須於通常一般
    之人均不致有所懷疑，而得確信其為真實之程度者，始得據
    為有罪的認定。另按犯罪事實應依證據認定之，無證據不得
    認定犯罪事實，刑事訴訟法第154 條第2 項定有明文。犯罪
    事實之認定，應憑證據，如未能發現相當證據或證據不足以
    證明被告犯罪時，自不能以推測或擬制之方法，以為裁判之
    基礎。再不能證明被告犯罪者，應諭知無罪之判決，刑事訴
    訟法第301 條第1 項亦定有明文。
三、公訴意旨認被告與李山明共同涉犯竊盜罪嫌，係以被告於警
    偵中之供述，證人即被害人張嘉文於警偵中之證述，證人李
    山明於警詢中之證述，現場監視器光碟1片及擷取照片3張，
    入出境資訊連結作業1紙等為其主要論據。
四、訊據被告坦承其與李山明係兄弟，110年10月14日中午12時4
    7分許，其與李山明各騎1台機車返回臺南市○○區○○路000號
    「崑山大學」校門口對面路旁（下稱案發地點），其有將1
    頂安全帽交付李山明，李山明隨即騎機車離去等情，惟堅決
    否認有何與李山明共同竊盜犯行，辯稱：我交給李山明的那
    頂安全帽是朋友的，我的安全帽壞了，向朋友借用安全帽，
    朋友告訴李山明他的機車停放位置後，我從朋友機車坐墊上
    拿到安全帽，監視器拍到的畫面是我將安全帽拿給弟弟李山
    明，想請他將安全帽歸還朋友，李山明騎走機車是想將車子
    停在另外一邊。後來因為可能還要外出，李山明沒有立刻歸
    還安全帽，直到當天下午李山明才將安全帽放回朋友機車上
    。我沒有竊盜故意，請諭知無罪等語。
五、經查：
  ㈠110年10月14日中午12時10分許，被害人張嘉文所有1頂安全
    帽在案發地點遭竊，以及被告與李山明係兄弟，同日中午12
    時47分許，被告與李山明各騎1台機車返回案發地點，被告
    有將1頂安全帽交付李山明，李山明隨即騎機車離去等情，
    有證人即被害人張嘉文於警偵中之證述，證人李山明於警詢
    中之證述可憑，並有現場監視器光碟1片及擷取照片3張在卷
    可參，且為被告所不爭執，自堪信上開部分事實為真正。
　㈡公訴意旨固主張被告於案發時、地，徒手竊取張嘉文所有1頂
    安全帽，且主張監視器所拍攝到同日中午12時47分許，被告
    在案發地點交給李山明的安全帽即是張嘉文所遭竊該頂安全
    帽等語，惟查：
　⒈證人張嘉文部分：
　⑴證人張嘉文於警詢中證稱：我於110年10月14日9時許騎機車
    至永康區崑大路195號崑山科技大學（下稱崑山科大）對面
    路邊停車，將車停好後我把安全帽放在機車椅墊上，然後進
    去崑山科大上課，上完課出來要騎車時，發現我的安全帽不
    見了，當時我看到有2名越南籍（應係菲律賓籍）男子，其
    中1人手中拿著很像我的安全帽，他把那頂安全帽拿給另1個
    男子，然後另1個男子就騎乘1台類似打檔車的機車沿崑大路
    往西方向離開。當時我看到他們拿的安全帽和我的很相似，
    我因為無法確定那到底是不是我的安全帽，所以我沒有請他
    們先停下來釐清情況。我遭竊的物品是1頂安全帽，廠牌不
    詳、黑色、半罩式、價值約200元等語（警卷第25至27頁）
    。
　⑵證人張嘉文於偵查中證稱：當時我還有記下他們2人的機車車
    牌號碼，他們拿安全帽時我就有看到，只是當時我不確定他
    們拿的是不是我的安全帽，後來我就留在原地找安全帽，大
    約過了5到10分鐘，我看到他們又騎回來，其中1個人把1頂
    安全帽交給另1個人，另外1個人拿著安全帽又騎走了。但這
    頂安全帽不是我的，當時我沒有看到他們有拿著或戴著我的
    安全帽，他們拿的那頂安全帽應該是與他們同行的另1個女
    同學的，後來其中1個人就把機車停在我機車附近，那個人
    接著就走進學校。我確定他們又騎回來時所拿的安全帽不是
    我的等語（偵卷第46頁）。
　⑶證人張嘉文於本院中證稱：我的安全帽是黑色西瓜皮，安全
    帽上面有翅膀圖案的LOGO。我看到2名外籍男子拿的安全帽
    也是黑色的，LOGO看不清楚，外型也是西瓜皮。他們手上拿
    的安全帽跟我的安全帽相似度大約七、八成相似。但是我不
    敢確定是我的安全帽。一開始他們拿跟我很像的安全帽，他
    們又回來多載1個女同學，那個女同學手上拿的安全帽沒有
    翅膀圖案的LOGO，不是我的安全帽。我在同一地點看到他們
    2次。（問：提示警卷第31頁現場照片編號1、2，你機車停
    在哪？）我的機車大概停在編號2紅圈裡面，東西不見的時
    候我人在現場大約在編號2藍色圈圈處（經擷圖後附卷，即
    本院卷第117頁下方照片）。（問：根據上次勘驗監視器的
    時間點，這時被告弟弟有載1個女生，這個女生出現是你第2
    次看到被告嗎？）對，我的位置也跟第1次差不多，我一直
    在我停車的位置，一直在那裡找安全帽。我第1次看到的安
    全帽跟第2次看到的安全帽材質不一樣，第1次他們拿走的跟
    我的材質很像，第2次不一樣。我的安全帽沒有特殊性，（
    問：很多人戴相同型式、顏色、LOGO的也不少？）是。（問
    ：有無親眼看到被告從你的機車上竊取你的安全帽？）沒有
    親眼看到。第1次看到被告手上有拿1頂黑色西瓜皮的安全帽
    ，我只能講跟我的很像，無法判斷是否為同一頂安全帽。（
    問：無法判斷是否為同一頂的原因為何？）因為我沒有看到
    LOGO，且我也沒有當場問他。（問：因為沒有當場問他，所
    以你也不敢確定？）是。（問：請詳述第1次看到被告跟另1
    個外國人的經過？）我到了我停車的地點，發現我的東西不
    見了，我在周圍四處找一下，我就看到他們2個人停車在旁
    邊，跟我的安全帽七、八成相似的，1個男生耳朵上有耳釘
    的，把安全帽拿給另1個騎大台機車的男生，他就騎走了等
    語（本院卷第95至102頁），並有證人張嘉文當庭指證其案
    發時停車位置及尋找安全帽時所在位置之擷圖附卷可參（本
    院卷第117頁下方照片）。
　⑷綜合證人張嘉文前開證述，其於同日上午9時許在案發地點停
    車，將安全帽放在機車坐墊上，進入崑山科大內上課，待上
    完課後，於同日中午12時47分許前約5至10分鐘左右，回到
    停車處，發現安全帽已經遭竊，張嘉文並未親眼看見被告自
    其機車坐墊上徒手竊取安全帽。張嘉文此時停留案發現場尋
    找安全帽時，看見被告有將1頂安全帽交付李山明，惟被告
    交付李山明的該頂安全帽僅與張嘉文所失竊安全帽七、八成
    相似，只能講很像，無法判斷為同一頂安全帽（因為沒有看
    到有翅膀的LOGO，亦未當場質問被告），堪認張嘉文無法確
    定被告所交付李山明的該頂安全帽為其所失竊者。至於張嘉
    文於同日中午12時47分許第2次再看到被告將1頂安全帽交付
    李山明，張嘉文則可確認並非其所失竊的安全帽，因為材質
    完全不一樣等語。則依證人張嘉文上開證述，顯然無法確切
    證明被告於同日中午12時10分許，於案發地點有徒手竊取張
    嘉文所有安全帽1頂。參以張嘉文所有安全帽係黑色、半罩
    式，有一翅膀圖案的LOGO，惟此一安全帽不具有任何特殊性
    ，有不少人亦戴相同型式、顏色、LOGO的安全帽，張嘉文亦
    無法描述其所有安全帽有何特殊之處，足以與其他相同型式
    、顏色、LOGO的安全帽加以區辨。被告亦辯稱：我不確定我
    在朋友機車坐墊所拿的安全帽，是深藍色或是黑色，因為那
    頂是舊舊的，是西瓜皮型式，半罩式，但是沒有翅膀的LOGO
    等語（本院卷第112頁）。則亦無法僅以張嘉文曾看見被告
    有將1頂黑色、半罩式安全帽（相同型式、顏色，但未看見L
    OGO，無法確認是否有相同的翅膀圖案LOGO的安全帽）交付
    李山明的過程，逕予推論係被告於案發時、地徒手竊取張嘉
    文所有安全帽或與李山明有共同竊盜犯行。再者，證人張嘉
    文於本院作證時當庭指出安全帽失竊當時放在機車坐墊上，
    機車是停在警卷第31頁編號2照片上所標示的藍圈內（本院
    卷第117頁下方照片），而被告則指出案發當時其所拿取的
    安全帽是在同一張照片內所標示的黃圈內（同上照片，本院
    卷第112頁、第117頁下方照片），2頂安全帽的位置不同，
    亦難認被告有竊取張嘉文安全帽犯行或與李山明有共同竊盜
    犯行。
　⒉又依卷附警員110年11月17日職務報告記載：職警員吳○○在11
    0年10月14日受理民眾張嘉文安全帽遭竊案，根據報案人之
    陳述，於110年10月29日查獲嫌疑人李山明與李山川前來筆
    錄，獲知嫌疑人於110年10月14日12時10分就已到現場拿取
    安全帽，職後欲向學校請求調閱時，該畫面已經被覆蓋無法
    複製，又路口監視器於該時段之鏡頭毀損無法觀看，故無相
    關監視影像等語，有警員110年11月17日職務報告在卷可考
    （偵卷第27頁）。依上開警員職務報告內容，亦無案發當時
    之監視器錄影畫面可資佐證確係被告徒手竊取張嘉文所有之
    安全帽，自無從認定被告確有公訴意旨所指竊盜犯行。
　⒊至於卷附現場監視器光碟1片及擷取照片3張，經本院於111年
    6月23日播放勘驗，製有勘驗筆錄及擷圖照片24張在卷可稽
    （本院卷第61頁、第65至76頁），上開卷附擷取照片3張即
    係上開監視器光碟檔案畫面之擷取照片。依本院勘驗筆錄及
    擷圖照片所示，在畫面顯示時間為2021年10月14日下午12時
    47分21秒至12時49分26秒間，李山明（頭戴黑色安全帽、黑
    色上衣有白色圖形、短褲) 騎乘深色機車(白色牌照) 從畫
    面右邊出現（車上載有一女生，揹著大白色塑膠袋），靠近
    畫面中間上方行人號誌燈前停下，女生下車後，李山明沿著
    道路邊線移動一會兒後停下，將機車往畫面右邊後退挪動，
    李山川（藍色上衣手臂上白色條紋、白色鞋子) 靠近李山明
    ，將一頂黑色安全帽拿給李山明，李山明將黑色安全帽掛在
    機車左側把手上沿著道路邊線移動停下，李山明將機車往前
    行駛迴轉掉頭，李山明騎乘機車(左邊機車把手掛有一黑色
    安全帽）越過道路中間黃色網狀線轉彎後，停止在白色機車
    路口停止線後方之機車停車格內，等變換綠燈後就往前行駛
    等情。依上開監視器檔案內容，並參酌上開證人張嘉文證述
    及警員110年11月17日職務報告內容，堪信上開監視器檔案
    內容係張嘉文在案發同日第2次看到被告與其弟李山明之情
    形（李山明車上有載一女生），則依證人張嘉文前開證述，
    此時被告交付予李山明之安全帽，並非張嘉文遭竊安全帽（
    材質完全不一樣），則卷附現場監視器光碟1片及擷取照片3
    張亦無法證明被告於案發時、地，徒手竊取張嘉文所有安全
    帽。
　⒋另被告於警偵中並未自承在案發時、地，徒手竊取張嘉文所
    有安全帽。證人李山明於警詢中亦未證述被告有上開竊盜犯
    行，而係證稱：李山川所述在案發時因為要購買食材需要安
    全帽，至臺南市○○區○○路000號對面停車場拿取其朋友的安
    全帽之事屬實。其有告知李山川該機車上的安全帽為朋友所
    有，其看機車外觀相似，但沒有確認過該車車牌是否相符。
    其與李山川於同日12時50分左右回到現場，李山川將他戴的
    安全帽脫下後交給其是為了幫李山川還安全帽而拿取，其在
    當天就已經放回該機車上，但詳細時間不確定。其直接放回
    車型相似的車上，沒有確認車牌是否相符等語（警卷第19至
    22頁）。則證人李山明上開警詢證述亦無法證明被告有公訴
    意旨所指竊盜犯行。
　⒌至於公訴意旨指李山明供述是根據友人機車外觀而拿取安全
    帽，與被告所稱係根據安全帽之顏色及樣式而拿取等語不符
    部分，查被告於偵查中固曾供稱：我是根據那頂安全帽的顏
    色、樣式而拿取，朋友Carl Delez的安全帽是黑色、半罩式
    的，我朋友沒有跟我說他的車牌，因為Carl Delez的車子都
    停在那個位置等語（偵卷第56頁）。惟參酌被告警詢中供稱
    ：我拿取安全帽的時候，有先拿起來跟我弟弟李山明討論是
    不是這頂安全帽，我弟弟說就是這一頂，所以我才拿取該安
    全帽等語（警卷第9頁），綜合被告於警偵中之供述，堪認
    被告於偵查中所述根據那頂安全帽的顏色、樣式而拿取，應
    係指其在拿取安全帽前有與李山明討論該頂安全帽顏色、樣
    式是否為朋友Carl Delez所有，因李山明確認係朋友的安全
    帽後始拿取，核與上開李山明警詢證稱其有告知被告該機車
    上的安全帽為朋友所有，其是根據機車外觀相似而判斷為朋
    友機車，未依車牌確認為朋友機車等語，2人所述並未明顯
    矛盾不符，則公訴意旨以被告於偵查中之供述與證人李山明
    警詢中之證述不符，而推論被告徒手竊取張嘉文所有安全帽
    ，應非可採。況且證人李山明之警詢證述尚無法證明被告有
    本案竊盜犯行，已如前述，則縱被告所供述細節與李山明有
    不符之處，亦無法僅憑此即論證被告確有本案竊盜犯行，公
    訴意旨此部分主張難認符合證據法則及論理法則。
　⒍末查，被告供述其所拿取的安全帽是朋友Carl Delez所有，
    經偵查中調閱Carl Delez入出境資料，查無Carl Delez之入
    出境紀錄，有CARL DELEZ入出境資訊連結作業1紙在卷可憑
    （偵卷第51頁），惟被告於警詢中已提出CARL DELEZ臉書照
    片資料為證（偵卷第29頁），其臉書上匿稱為CARL DELEZ（
    Kaioy），在個人簡介上亦以中文記載「就讀於崑山科技大
    學Kun Shan University」，與被告所辯Carl Delez一樣是
    從菲律賓來的交換學生，我只有他的臉書，沒有其他聯絡方
    式，他大約22到23歲，案發時他就讀科系我不確定，但應該
    和工程科系有關，當時他是四年級，我聽別人說他在110年
    就回去菲律賓，但我不知道幾月份回去等語大致相符（偵卷
    第33頁、第56至57頁），堪信被告所辯尚非全然無據，雖查
    無Carl Delez入出境紀錄，然此非無可能係因被告所提供之
    臉書暱稱Carl Delez，並非真實姓名所致，況被告所為辯解
    ，縱有瑕疵而不足採信，不足以反證被告確有竊盜張嘉文安
    全帽犯行，自尚難僅憑此即認被告有本案竊盜犯行。又被告
    既主張案發當時手上拿的是朋友Carl Delez的安全帽，無竊
    盜犯意及犯行，而公訴意旨復無法證明被告手上拿的確係張
    嘉文所失竊的安全帽（有竊盜犯意及犯行），自屬不能證明
    被告犯罪，不生被告仍應成立竊盜罪而構成竊盜的不確定故
    意問題，檢察官主張被告如不成立竊盜罪，應改成不確定故
    意竊盜等語，應有誤會，自非可採。　
六、綜上所述，本件檢察官所提出之前揭證據均無法確切證明被
    告於案發時、地，有徒手竊取張嘉文安全帽犯行，或有與李
    山明共同竊取張嘉文安全帽犯行，而被告所為辯解，尚非全
    無可信之餘地，則檢察官之舉證既尚未達到使通常一般人均
    不致有所懷疑，而得確信其為真實之程度，仍有合理之懷疑
    存在，揆諸前揭說明，本諸無罪推定原則，被告本案竊盜犯
    行或與李山明共同竊盜犯行，均屬不能證明，應為被告無罪
    之諭知。　　
據上論結，應依刑事訴訟法第301 條第1 項，判決如主文。
本案經檢察官陳昆廷提起公訴，檢察官洪欣昇到庭執行職務。
中　　華　　民　　國　　111 　年　　7 　　月　　29　　日
                    刑事第十三庭    法  官  鄭彩鳳
以上正本證明與原本無異。
如不服本判決應於收受本判決後20日內向本院提出上訴書狀，並
應敘述具體理由。其未敘述上訴理由者，應於上訴期間屆滿後20
日內向本院補提理由書狀（均須按他造當事人之人數附繕本）「
切勿逕送上級法院」。 
　　　　　　　　　　　　　　　　　  書記官  謝盈敏
中　　華　　民　　國　　111 　年　　7 　　月　　29　　日